臺灣臺南地方法院刑事判決　　　　　　　　　　　　　九十二年度訴字第六二五號
　　公　訴　人　臺灣台南地方法院檢察署檢察官
　　被　　　告　丁○○
　　選任辯護人　許永明律師
右列被告因搶奪等案件，經檢察官提起公訴（九十一年度偵字第七七九五號），被告
於準備程序進行中，就被訴事實為有罪之陳述，經本院合議庭裁定由受命法官獨任進
行簡式審判程序，判決如左：
    主  文
丁○○連續意圖為自己不法之所有，攜帶凶器，搶奪他人之動產未遂，處有期徒刑貳
年。扣案之生魚片刀壹把沒收。
    事  實
一、丁○○基於意圖為自己不法所有之概括犯意，自九十一年二月十八日起至同年七
    月二十七日止，騎乘其妹妹李雲卿（不知情）所有車號ＶＨＩ－一０三號機車，
    趁獨自步行或單獨騎乘機車之成年女子不及防備之際，徒手搶奪附表一編號一至
    四所示被害人之財物（詳細時間、地點、犯罪方法、所得財物詳如附表一編號一
    至四所載）。又於附表一編號五所載時、地，攜帶其所有客觀上足以傷人身體之
    生魚片刀一把置放於前開機車踏板上，搶奪丙○○○背掛於肩膀上之皮包（搶奪
    方法亦詳附表一編號五所載），因丙○○○緊拉皮包不放手，而與丁○○發生拉
    扯，丁○○則遭路人與聞訊趕至現場之警員協力逮捕而未遂，並扣得上開生魚片
    刀一把
二、案經臺南縣警察局永康分局報請臺灣臺南地方法院檢察署檢察官偵查起訴。
    理  由
壹、有罪部分：
一、訊據被告丁○○對於右揭犯行坦認不諱，核與被害人庚○○、壬○○、己○○、
    甲○○等人於警詢時之指訴相符。並與被害人丙○○○、證人即丙○○○遭搶時
    同行之友人戊○○於本院審理時證述丙○○○遭搶之情節吻合（見警卷第十三至
    二十七頁、本院卷第七十六至八十頁），復有被告所有生魚片刀一把扣案可資佐
    證，堪認被告之自白與事實相符，本件事證明確，被告犯行洵堪認定。又衡情而
    論，被告搶奪次數甚多，原即難以期待被告詳記每次搶奪所得之現金及皮包內放
    置之物品，而附表所示之被害人對被搶財物數量及種類之陳述，記憶應較清晰，
    是依附表一所示被害人之警詢陳述認定被告搶奪而獲取之財物種類及數額，而被
    害人壬○○、甲○○當日遭搶之皮包內分別另含提款卡一張及手機一支，業據被
    害人等於警詢時陳述明確，是起訴書就此部分應係漏載，附此敘明。
二、按刑法第三百二十六條第一項之加重搶奪罪，係以行為人搶奪時有同法第三百二
    十一條第一項各款之情形為加重條件，其中第三百二十一條第一項第三款所謂之
    兇器，其種類並無限制，凡客觀上足對人之生命、身體、安全構成威脅，具有危
    險性之兇器均屬之，且祇須行為時攜帶此種具有危險性之兇器為已足，並不以攜
    帶之初有行兇之意圖為必要，最高法院七十九年度台上字第五二五三號判決意旨
    可資參照。查被告丁○○於附表一編號五所示之時、地行搶時，將生魚片刀置於
    機車前踏板上攜行乙節，業據被告供承在卷（警卷第三頁反面），且該生魚片刀
    既係供被告在海產店切割生魚片使用，自屬足對人之生命、身體、安全構成威脅
    之危險兇器，被告所為即該當刑法第三百二十六條之加重搶奪罪。
三、核被告丁○○就附表一編號一至四所為，係犯刑法第三百二十五條第一項之搶奪
    罪，就附表一編號五所為，係犯同法第三百二十六條第二項、第一項之加重搶奪
    未遂罪。附表一編號五部分，起訴意旨原認被告係犯刑法第三百二十五條第三項
    、第一項之搶奪未遂罪，嗣經公訴檢察官當庭表示變更起訴法條為同法第三百二
    十六條第二項、第一項之加重搶奪未遂罪（見本院卷第四九至五０頁）。被告先
    後多次搶奪犯行，時間緊接，手法相同，所犯係構成要件相同之罪名，顯係出於
    概括犯意反覆為之，為連續犯，應依刑法第五十六條之規定，從一重論以情節較
    重之加重搶奪未遂罪，並依法加重其刑。被告已著手於搶奪行為之實行而不遂，
    為未遂犯，依刑法第二十六條前段之規定，減輕其刑，並先加後減。爰審酌被告
    當街搶奪他人財物，全無尊重他人財產之觀念，且其行為對於社會治安、單身婦
    女人身安全危害至深且鉅，惡性非輕，參以被告素行，犯後坦認犯行等一切情狀
    ，量處如主文所示之刑。又扣案之生魚片刀一把，係被告所有供犯罪所用之物，
    業如前述，爰依刑法第三十八條第一項第二款規定宣告沒收。
貳、不另為無罪之諭知部分：
一、公訴意旨另認被告丁○○另有附表二所示之搶奪犯行（詳細時間、地點、犯罪方
    法、所得財物詳如附表二所載），訊之被告堅詞否認涉此部分犯行，辯稱：伊搶
    的都是騎機車的，沒有停在路邊的，被搶的人都是把皮包背在手臂上等語。
二、按犯罪事實，應依證據認定之，無證據不得認定犯罪事實；被告或共犯之自白，
    不得作為有罪判決之唯一證據，仍應調查其他必要之證據，以察其是否與事實相
    符；又不能證明被告犯罪者，應諭知無罪之判決，刑事訴訟法第一百五十四條第
    二項、第一百五十六條第二項、第三百零一條第一項分別定有明文。
三、公訴意旨認被告丁○○此部分亦涉犯搶奪罪嫌，係以被害人辛○○○、乙○○於
    警詢中之指訴及被告於警、偵訊中之自白為主要依據。經查：
  (一)被告於警詢中雖坦承有附表二所載之二次搶奪犯行，並於九十一年七月二十八日
    偵查中供述：「（你是否在附表所列地點搶奪被害人財物？）有」、「警訊筆錄
    是否實在（都實在）」等語（見偵查卷第十六頁反面，），惟其於九十二年二月
    七日第二次偵訊時，即否認此部分之犯行（見偵查卷第二十六頁），並於本院審
    理時先後多次反覆為承認或否認之陳述（均見本院卷第四十八頁、第八十頁、第
    一百七十一頁），是其先後供述反覆，已難遽信。
  (二)次查，被害人乙○○於警詢中先後指訴：伊於九十一年六月二十日零時十分許，
    將駕駛之車號五Ｓ－七０八九號自用小客車停放在永康市○○路四二五號前，當
    時坐在駕駛座，突有一名年約「二十餘歲」之男子持「水果刀」從左後車門侵入
    ，並喊：『把錢給我』，順勢奪走伊「手中的皮夾」後，奪門而出，「徒步逃跑
    」；歹徒當時係持一把類似「蝴蝶刀」，「徒步」侵入伊車內行搶，伊未與歹徒
    正面接觸，因此不知歹徒面貌，歹徒奪取其手中之皮夾，皮夾內除證件外尚有新
    台幣一千五百元，當時小自客車前座有另一個手提包等語（見臺南縣警察局永康
    分局卷第三三至三六頁），是被害人就當日歹徒究係持「水果刀」或「蝴蝶刀」
    行搶乙節，陳述已有出入，且其所描述歹徒之特徵為「約二十歲」之「徒步」男
    子，與被告係「三十餘歲」成年男子之特徵不相吻合，亦與被告多次以「騎乘機
    車」方式搶奪之犯罪手法有異，是江女指述之歹徒是否即為被告，甚有可疑。況
    被告於警詢及本院自白：伊是空手進入車內搶奪乙○○放在駕駛座旁之皮包，皮
    包內並無現金等語（見警卷第七頁正面、本院卷第四八頁、八十頁），亦與江女
    前述係遭人持刀搶奪，且手中皮夾內還放有現金等節不一致，是被害人於警詢中
    之指述，實難據為被告前開自白自白之佐證。
  (三)又查，據被害人辛○○○警詢之記載可知，其係依憑對歹徒背影之印象指認被告
    之背影而認被告即為當日行搶之歹徒，而其於本院審理中即以證人身份具結後證
    稱：九十一年六月六日伊將機車停在路旁，檢視放置於機車前面籃子的蛋有無破
    掉後，要騎乘機車時才發現皮包不見，伊沒有看到誰拿伊的皮包，只是發現皮包
    不見時附近只有一位騎機車之騎士有閃的動作，所以伊覺得是他搶走伊的皮包，
    只有看到歹徒的背面，所以當時到警局時沒有很明確的指認歹徒即係被告等語（
    見本院卷第一０六至第一０八頁）。是證人辛○○○並未能明確指出究係何人搶
    奪其皮包，其警詢中之模糊且欠缺具體憑證之指認當無從據為不利於被告認定之
    憑據。
  (四)綜上，被告被訴附表二所示之搶奪犯行，除被害人乙○○與辛○○○不確定之指
    認或被告所為與被害人陳述不相符合之自白外，並無其他積極證據足以佐證被告
    片面反覆不一致之供述之真實性，此外，復查無其他證據足認被告確有公訴人所
    指此部分之搶奪犯行，應認被告此部分之被訴犯行未獲嚴格之證明，惟公訴意旨
    認此部分與前揭論罪部分有連續犯之裁判上一罪關係，爰不另為無罪判決之諭知
    ，併此敘明。
據上論斷，應依刑事訴訟法第二百七十三條之一第一項、第二百九十九條第一項前段
，刑法第五十六條、第三百二十六條第二項、第一項、第二十六條前段、第三十八條
第一項第二款，判決如主文。
本案經檢察官陳本良到庭執行職務
中      華      民      國    九十三    年      十      月    二十九    日
                                    臺灣臺南地方法院刑事第三庭
                                          法  官   莊玉熙
右正本證明與原本無異。
如不服本判決，應於判決送達後十日內向本院提出上訴狀( 應附繕本 )。
                                          書記官   陳靜娟
中      華      民      國    九十三    年      十      月    二十九    日
附錄本案論罪科刑法條全文：
刑法第三百二十五條：
意圖為自己或第三人不法之所有，而搶奪他人之動產者，處六月以上五以下有期徒刑
。
因而致人於死者，處無期徒刑或七年以上有期徒刑，致重傷者，處三年上十年以下有
期徒刑。
第一項之未遂犯罰之。
刑法第三百二十六條：
犯前條第一項之罪，而有第三百二十一條第一項各款情形之一者，處一年以上七年以
下有期徒刑。
前項之未遂犯罰之。
附表一：（表列被害物品原均置於被害人所攜皮包之內；現金單位均為新臺幣）
┌──┬──────┬──────┬────────┬─────────┐
│編號│  犯罪時間  │  犯罪地點  │    犯罪方法    │     搶奪物品     │
├──┼──────┼──────┼────────┼─────────┤
│ 一 │九十一年二月│臺南縣永康市│騎機車趁獨自步行│內含現金六百元、手│
│    │十八日十三時│中正南路五二│之庚○○不及防備│機一支、金融卡一張│
│    │四十分許（起│巷七四號前  │之際，自陳女後方│、信用卡一張、遠東│
│    │訴書原載「時│            │搶奪其掛於右肩之│百貨禮券四千元之皮│
│    │三時」，經公│            │皮包一只        │包一只            │
│    │訴檢察官當庭│            │                │                  │
│    │更正為「十三│            │                │                  │
│    │時」。      │            │                │                  │
├──┼──────┼──────┼────────┼─────────┤
│ 二 │九十一年二月│臺南縣永康市│騎機車趁壬○○不│內含現金一千元、手│
│    │二十四日八時│中華路三七六│及防備之際，搶奪│機一支、提款卡一張│
│    │五十五分許  │號前        │盧女掛於機車座位│之皮包一只（起訴書│
│    │            │            │下掛鉤上之手提皮│漏載被害人遭搶提款│
│    │            │            │包一只          │卡一張）          │
│    │            │            │                │                  │
├──┼──────┼──────┼────────┼─────────┤
│ 三 │九十一年四月│臺南縣永康市│騎機車尾隨步行之│內含現金四千元、身│
│    │十五日十八時│中正南路五二│己○○，趁其不備│分證一張、健保卡一│
│    │十五分許    │巷三九號前  │，自其背後搶奪其│張之皮包一只      │
│    │            │            │手中之皮包一只  │                  │
│    │            │            │                │                  │
├──┼──────┼──────┼────────┼─────────┤
│ 四 │九十一年五月│臺南縣永康市│騎機車趁甲○○不│內含現金一千元、身│
│    │八日二十二時│中正南路五二│及防備之際，搶奪│分證、健保卡、提款│
│    │十分許      │巷九十號前  │甲○○放置於機車│卡、信用卡各一張、│
│    │            │            │前踏板上之皮包一│手機一支（起訴書漏│
│    │            │            │只              │載手機一支）之皮包│
│    │            │            │                │一只              │
├──┼──────┼──────┼────────┼─────────┤
│ 五 │九十一年七月│臺南縣永康市│攜帶生魚片刀一把│                  │
│    │二十七日二十│中華路三三０│，趁丙○○○開啟│                  │
│    │二時五十分許│號前        │計程車門不及防備│                  │
│    │            │            │時，騎機車自吳女│                  │
│    │            │            │背後搶奪其肩掛之│                  │
│    │            │            │皮包一只未遂    │                  │
└──┴──────┴──────┴────────┴─────────┘
附表二：
┌──┬──────┬──────┬────────┬─────────┐
│編號│  犯罪時間  │  犯罪地點  │    犯罪方法    │     搶奪物品     │
├──┼──────┼──────┼────────┼─────────┤
│ 一 │九十一年六月│臺南縣永康市│騎機車搶奪劉李秀│內含現金八千元、機│
│    │六日二十二時│六合路六十三│英置於機車前踏板│車行照、身分證各一│
│    │二十五分許  │巷二十一號前│上之皮包一只    │張、健保卡二張之皮│
│    │            │            │                │包一只            │
├──┼──────┼──────┼────────┼─────────┤
│ 二 │九十一年六月│臺南縣永康市│侵入乙○○駕駛之│內含有現金一千五百│
│    │二十日零時十│中華路四二五│車號五Ｓ－七０八│元、身分證、汽車駕│
│    │分許        │號前        │九號自小客車內，│照、機車駕照、金融│
│    │            │            │持刀搶奪其手上之│卡各一張、信用卡七│
│    │            │            │皮包一只        │張之皮包一只      │
└──┴──────┴──────┴────────┴─────────┘
